【裁判字號】    97,交聲,264
【裁判日期】    971022
【裁判案由】    違反道路交通管理處罰條例聲明異議
【裁判全文】
臺灣花蓮地方法院交通事件裁定         97年度交聲字第264號
原處分機關  交通部公路總局臺北區監理所花蓮監理站
異  議  人
即受處分人  甲○○
上列異議人即受處分人因違反道路交通管理處罰條例案件，對於
交通部公路總局臺北區監理所花蓮監理站民國97年9 月19日所為
之處分（處分案號：花監違字第裁44-P00000000號），聲明異議
，本院裁定如下：
    主  文
異議駁回。
    理  由
一、原處分意旨略以：異議人即受處分人甲○○於民國96年12月
    18日因酒駕違規，於97年1月3 日繳納罰鍰並吊扣駕駛執照1
    年在案，又於97年8月14日凌晨1時59分許，酒後駕駛車牌號
    碼3D-8406 號自小貨車（下稱上開自小貨車），於行經花蓮
    縣花蓮市○○路與中央路口時，為警攔檢並施以酒精濃度測
    試，測得其呼氣之酒精濃度測試值為每公升0.52毫克，遂予
    以製單舉發，嗣原處分機關依道路交通管理處罰條例第35條
    第3項之規定，裁處異議人罰鍰新臺幣（下同）6萬元、吊銷
    聯結車駕駛執照、3年內禁考等語。
二、異議意旨略以：異議人當時係駕駛自小貨車遭攔檢，並非駕
    駛聯結車，異議人為救援拖吊車之司機，為維持生計必須24
    小時待命，在工作及生活上必須有大型聯結車駕駛執照，才
    能達到工作上的順利、生活上的平衡，若將吊銷聯結車駕駛
    執照，將影響異議人之生計，爰依法聲明異議，請求撤銷關
    於吊銷聯結車駕駛執照及3年內禁考之處分等語。
三、按「汽車駕駛人有飲用酒類或其他類似物後其吐氣所含酒精
    濃度超過每公升0.25毫克或血液中酒精濃度超過百分之0.05
    以上，不得駕車。」、「汽車駕駛人，駕駛汽車經測試檢定
    有酒精濃度超過規定標準者，處1萬5千元以上6 萬元以下罰
    鍰，並當場移置保管該汽車及吊扣其駕駛執照1 年。」道路
    交通安全規則第114條第1項第2 款、道路交通管理處罰條例
    第35條第1項第1 款分別定有明文。又「汽車駕駛人經依第1
    項規定吊扣駕駛執照，並於吊扣期間內再有第1 項情形者，
    處6萬元罰鍰，並當場移置保管該汽車及吊銷其駕駛執照。
    」、「汽車駕駛人，因違反本條例及道路交通安全規則之規
    定，受吊銷駕駛執照處分時，吊銷其持有各級車類之駕駛執
    照」、「汽車駕駛人，曾依第29條第4項、第30條第3項、第
    35條第3項前段、第4項前段、第37條第3項、第43 條、第61
    條第1項第3款、第4款後段規定吊銷駕駛執照者，3年內不得
    考領駕駛執照。」道路交通管理處罰條例第35條第3項、第6
    8條、第67條第2項前段亦分別定有明文。
四、經查：
（一）本件異議人於96年12月18日因酒駕違規，經原處分機關裁
      處罰鍰並吊扣駕駛執照1年，於97年8月14日凌晨1 時59分
      許，又酒後駕駛上開自小貨車，經警攔檢並施以酒精濃度
      測試，測得其呼氣之酒精濃度測試值為每公升0.52毫克，
      遂予製單舉發，嗣經原處分機關以異議人違規事實明確，
      依道路交通管理處罰條例第35條第3項之規定，於97年9月
      19日以花監違字第裁44-P00000000號裁決書，裁處異議人
      罰鍰6萬元、吊銷聯結車駕駛執照及3年內禁考等事實，為
      異議人所坦承，並有花蓮縣警察局花警交字第 P00000000
      號舉發違反道路交通管理事件通知單、原處分機關上開裁
      決書影本各1份附卷可稽，堪信屬實。
（二）按「汽車駕駛執照分為下列各類：(一)小型車普通駕駛執照
      。(二)大貨車普通駕駛執照。(三)大客車普通駕駛執照。(四)聯
      結車普通駕駛執照。(五)小型車職業駕駛執照。(六)大貨車職
      業駕駛執照。(七)大客車職業駕駛執照。(八)聯結車職業駕駛
      執照。(九)國際駕駛執照。(十)輕型機器腳踏車駕駛執照。(十一)
      小型輕型機器腳踏車駕駛執照。(十二)普通輕型機器腳踏車駕
      駛執照。(十三)重型機器腳踏車駕駛執照。(十四)普通重型機器腳
      踏車駕駛執照。(十五)大型重型機器腳踏車駕駛執照；汽車駕
      駛人取得高一級車類之駕駛資格者，應換發駕駛執照，並
      准其駕駛較低級車類之車輛，其規定如下：(一)已領有聯結
      車駕駛執照者，得駕駛大客車、大貨車、代用大客車、大
      客貨兩用車、曳引車、小型車、輕型機器腳踏車。自96年
      2月1日起以領有大貨車駕駛執照2 年以上之經歷申請考驗
      取得聯結車駕駛執照者，不得駕駛大客車、代用大客車、
      大客貨兩用車。(二)已領有大客車駕駛執照者，得駕駛大貨
      車、代用大客車、大客貨兩用車、曳引車、小型車、輕型
      機器腳踏車。(三)已領有大貨車駕駛執照者，得駕駛小型車
      、輕型機器腳踏車。(四)已領有小型車駕駛執照者，得駕駛
      輕型機器腳踏車。(五)已領有大型重型機器腳踏車駕駛執照
      者，得駕駛普通重型機器腳踏車、輕型機器腳踏車。(六)已
      領有普通重型機器腳踏車駕駛執照者，得駕駛輕型機器腳
      踏車。(七)已領有重型機器腳踏車駕駛執照者，得駕駛普通
      重型機器腳踏車、輕型機器腳踏車。(八)已領有普通輕型機
      器腳踏車駕駛執照者，得駕駛小型輕型機器腳踏車。(九)已
      領有輕型機器腳踏車駕駛執照者，得駕駛普通輕型機器腳
      踏車、小型輕型機器腳踏車。(十)已領有聯結車、大客車、
      大貨車或小型車駕駛執照者，得駕駛小型車並附掛輕型拖
      車。」道路交通安全規則第53條、第61條第1 項分別定有
      明文。
（三）又94年12月14日修正前道路交通管理處罰條例第68條規定
      「汽車駕駛人，因違反本條例及道路交通安全規則之規定
      ，受吊扣或吊銷駕駛執照處分時，吊扣或吊銷其持有各級
      車類之駕駛執照」，修正後同條文則規定「汽車駕駛人，
      因違反本條例及道路交通安全規則之規定，受吊銷駕駛執
      照處分時，吊銷其持有各級車類之駕駛執照」，其修正原
      因乃舊法將違規駕駛人所持有各級車類之駕駛執照一併吊
      扣，失之過酷，影響人民工作及生活甚鉅，故依修正後規
      定，受吊扣駕駛執照處分時，不再吊扣其持有各級車類之
      駕駛執照。是以行為人有前揭道路交通管理處罰條例第35
      條第1項第1款所規定之違規行為，而須吊扣駕駛執照時，
      僅能吊扣行為人當時駕駛該違規車輛所憑之駕駛執照，而
      不得吊扣該違規行為人所持有、與駕駛違規車輛無關之其
      他各級車類駕駛執照，亦即道路交通管理處罰條例第35條
      第1項第1款規定之「吊扣駕駛執照」，係指「吊扣駕駛人
      酒後違規駕駛時，駕駛該違規車輛所憑之駕駛執照」。
（四）依前揭94年12月14日修正前、後之道路交通管理處罰條例
      第68條之規定、修正理由及對道路交通管理處罰條例第35
      條第1項第1款規定之解釋意旨，原處分機關前對異議人以
      違反道路交通管理處罰條例第35條第1項第1款，對異議人
      之違規行為裁處罰鍰並吊扣聯結車駕駛執照12個月，就吊
      扣聯結車駕駛執照部分固有疑義，惟異議人復於吊扣期間
      內酒後違規駕駛上開自小貨車，經原處分機關以異議人違
      反道路交通管理處罰條例第35條第3 項，對異議人之違規
      行為裁處罰鍰6萬元、吊銷聯結車駕駛執照、3年內禁考，
      依道路交通管理處罰條例第68條、第67條第2 項前段之規
      定，核無違法或不當，異議人前開所辯，並無可採。
五、綜上所述，異議人確於前揭時、地有上開酒駕違規行為。從
    而，原處分機關以異議人於吊扣駕駛執照期間內，又有酒駕
    違規之行為，而依道路交通管理處罰條例第35條第3 項之規
    定，裁處異議人罰鍰6萬元、吊銷聯結車駕駛執照、3年內禁
    考，均核無違誤，本件異議人之聲明異議，為無理由，自應
    予駁回。
據上論斷，應依道路交通案件處理辦法第19條，裁定如主文。
中    華    民    國    97    年    10    月    22    日
                              交通法庭法  官  許乃文
上列正本證明與原本無異。
如對本裁定不服，應於送達後5日內，向本院提出抗告狀（應抄
附繕本）。
中    華    民    國    97    年    10    月    23    日
                                      書記官


司法院資訊處製作；財團法人民間司法改革基金會備份。
